【裁判字號】    98,交聲,137
【裁判日期】    980601
【裁判案由】    聲明異議
【裁判全文】
臺灣臺中地方法院交通事件裁定         98年度交聲字第137號
原處分機關  交通部公路總局臺中區監理所臺中市監理站
異  議  人  乙○○
即受處分人
上列受處分人因違反道路交通管理處罰條例案件，對於交通部公
路總局臺中區監理所臺中市監理站97年12月24日所為之裁決（裁
監稽違字第裁61-6167C9001號），聲明異議，本院裁定如下：
    主  文
原處分撤銷。
乙○○不罰。
    理  由
一、原處分機關略以：異議人即受處分人（下稱異議人）乙○○
    分別於民國97年9月3日、97年12月16日止，駕駛488-XT號營
    業小客車於違規地點，為臺中市警察局第六分局（第GE0000
    000號，違反道路交通管理處罰條例第53條第1項）、臺中市
    警察局交通隊（第GE0000000號，違反同條例第53條第2項）
    舉發，計2件違反道路交通管理事件確定在案；自97年9月3
    日起，異議人於6個月內違規點數累計已達6點，原處分機關
    依電腦程式系統以97年12月16日為違規日，依道路交通管理
    處罰條例第63條第3項之規定，裁處異議人吊扣汽車駕駛執
    照1個月，並施以道路交通安全講習等語。
二、異議人乙○○異議意旨略以：駕駛計程車為生，因工作需要
    ，不能吊扣駕駛執照，請另行裁判，為此聲明異議等語。
三、經查：
（一）本件異議人對於97年9月3日、97年12月16日2次駕駛488-X
      T號營業小客車違規，分別因違反道路交通管理處罰條例
      第53條第1項、第2項之規定而遭裁罰，自97年9月3日起，
      6個月內違規點數累計已達6點之事實並不爭執，並有汽車
      記點查詢報表及上開裁決書各1份附卷可證。
（二）異議人第1次違規時，係違反道路交通管理處罰條例第53
      條第1項，除罰鍰新台幣2700元外，並記違規點數3點，其
      係採劃撥方式繳款，有違規查詢報表1份可證；而採取劃
      撥方式繳款時，監理機關不另開立裁決書送達予違規人，
      亦經原處分機關之承辦人甲○○到庭證述明確。
（三）記點，屬警告性處分之行政罰，行政罰法第4條第2款定有
      明文；而行政機關裁處行政罰時，應作成裁處書，並為送
      達；違反行政法上義務而受罰鍰、沒入或其他種類行政罰
      之處罰時，適用本法。但其他法律有特別規定者，從其規
      定；行政罰法第44條、第1條分別定有明文。道路交通管
      理處罰條例就違規所為記點處分之通知，既無特別規定，
      應適用行政罰法之規定；亦即原處分機關就記點處分，應
      以書面通知受處分人始生效力。
（四）況違反道路交通管理事件統一裁罰基準及處理細則第48條
      第1項至第3項明定：違反道路交通管理事件，行為人認
      為舉發之事實與違規情形相符者，得於接獲通知單後，親
      自或委託他人持該通知單，不經裁決向指定之處所，逕依
      裁罰基準執行並繳納罰鍰結案。前項違反道路交通管理
      事件，未暫代保管物件或吊扣駕照、牌照處分者，行為人
      得以郵寄匯票、郵局與公路監理電腦系統連線即時銷案（
      以下簡稱郵局即時銷案）、郵政劃撥、金融卡、信用卡轉
      帳、電話語音轉帳或向經委託代收罰鍰之金融機構繳納罰
      鍰、或其他經管轄機關委託辦理收繳罰鍰之機構，繳納罰
      鍰結案。前二項違反行為，依法規應併執行罰鍰及其他
      處分者，處罰機關於收到其繳之罰鍰後，應逕行裁決該其
      他處分，並於裁決書處罰主文註明罰鍰已收繳，送達受處
      分人。原處分機關就異議人第1次違規行為之記點處分既
      未另製作裁決書決送達於異議人，對異議人自不生效力。
四、綜上所述，本件異議人以需要工作為由，請求免予吊扣駕駛
    執照，雖無理由；但交通法庭認為聲明異議雖無理由而原處
    分不當或違法者，應以裁定將原處分經聲明異議部分撤銷，
    並自為裁定，道路交通案件處理辦法第20條定有明文；原處
    分機關就異議人第1次違規記點處分既未製作裁決書送達，
    對於異議人自不生效力，從而不得認定異議人違規記點已達
    6點，故原處分機關依道路交通管理處罰條例第63條第3項之
    規定處以吊扣駕駛執照1個月，並依同條例第24條第1項第5
    款之規定命應接受道路交通安全講習之處分，自有違誤，原
    處分應予撤銷，並為異議人不罰之諭知。
五、據上論斷，應依道路交通案件處理辦法第20條，裁定如主文
    。
中    華    民    國    98    年    6    月     1     日
                        交通法庭  法  官  施慶鴻
上正本證明與原本無異。
如不服本裁定應於送達後五日內向本院提出抗告狀。
                                  書記官  賴瓊珠
中    華    民    國    98    年    6    月     1     日


司法院資訊處製作；財團法人民間司法改革基金會備份。
